【裁判字號】    90,上易,987
【裁判日期】    900511
【裁判案由】    偽造文書
【裁判全文】
臺灣高等法院刑事判決                              九十年度上易字第九八七號
    上  訴  人  臺灣臺北地方法院檢察署檢察官
    被      告  乙○○
右上訴人因被告偽造文書案件，不服臺灣臺北地方法院八十九年度易緝字第一一一號
，中華民國八十九年八月七日第一審判決（起訴案號：臺灣臺北地方法院檢察署八十
七年度偵字第四九六九號）提起上訴，本院判決如左：
    主  文
上訴駁回。
    理  由
一、公訴意旨略以：被告乙○○係臺北市采穎室內設計工程有限公司（下稱采穎公司
    ）實際負責人，於民國八十四年十月間，以每月新台幣（下同）三萬元之代價，
    與己○○（業經原審判決有期徒刑二月，緩刑二年確定）共同基於犯意聯絡，由
    己○○提供國民身分證及印章，供被告向臺北市政府建設局申請辦理變更負責人
    登記為己○○之虛偽記載，使承辦人員將該不實之事項登載於職務上所掌之公司
    登記資料文件，因認被告涉有違反公司法第九條第二項、刑法第二百十四條之使
    公務員登載不實罪嫌云云。
二、按犯罪事實應依證據認定之，無證據不得推定其犯罪事實；又不能證明被告犯罪
    者，應諭知無罪之判決，刑事訴訟法第一百五十四條、第三百零一條第一項分別
    定有明文。訊據被告堅決否認有何違反公司法及使公務員登載不實犯行，辯稱：
    原股東之一甲○○要退出公司經營，而己○○有興趣，其他股東也同意己○○加
    入，並由己○○擔任負責人，國民身分證與印鑑也是由己○○提供，己○○有時
    也會至公司關心一下業務情形等語。經查：
（一）同案被告己○○於偵查及原審雖供稱：其原來在統領百貨公司美食街工作，被
      告請其至采穎公司上班，其表示同意，即將國民身分證與印章交給被告辦理健
      保、勞保，詎被告竟逕拿去辦理負責人變更登記。其知道後要求更正，但被告
      說要給其每月三或五萬元作為報酬，其便未再要求變更云云（見偵查卷第四九
      頁正反面、三一六二號原審卷第二四頁）。惟其前於八十五年十月三十日報告
      書稱：「我同意之下將我本人印鑑及身分證交於乙○○，由乙○○據此向臺北
      市政府建設局於八十五年一月起將采穎公司負責人變更至我名下」（見偵查卷
      第二六頁），嗣於本院亦稱：其本在美食街上班，薪水不高，後來到采穎公司
      看過，同意當負責人，由被告負責業務，因會害怕公司經營情形，偶爾去看過
      幾次，後來公司就不在了等情（見本院卷第四四頁），已見係經其同意而提供
      國民身分證及印章辦理采穎公司負責人變更登記，且有時亦會至該公司看一下
      。
（二）又證人即原公司負責人甲○○於原審證稱：其原為采穎公司負責人，己○○常
      至公司走動，後來即接任負責人，被告從沒擔任過負責人（見一一一號原審卷
      第三八頁）；於本院證稱：其與被告及股東戊○○原來就認識，股東丙○○及
      丁○○是其去找的，合組成立采穎公司，並登記其為負責人。公司由被告負責
      業務，其負責工程管理，戊○○負責會計及其他瑣碎之事，印章均交由會計保
      管。後來其父親生病，其白天要上班，晚上照顧父親，負荷不來，要求變更負
      責人，當時己○○有時到公司走動，後來即找己○○當負責人，其是等辦好變
      更登記始離開公司等語（見本院卷第四三至四四頁）。復參以卷附采穎公司變
      更登記案卷，變更登記負責人經全體股東蓋章（見偵查卷第十八至二二頁），
      如非經己○○及其他股東同意，被告又如何取得全體股東印章以辦理變更登記
      ，益見本件變更登記負責人係經己○○之同意始為之。
（三）本件既係經己○○同意而辦理負責人變更登記，己○○有時亦至公司走動，實
      難認被告有何違反公司法第九條第二項及使公務員登載不實犯行，此外復查無
      其他積極證據足認被告有何公訴意旨所指犯行，自屬不能證明被告犯罪。
三、原審依調查證據之結果，斟酌全辯論意旨，認被告犯罪不能證明，依法為無罪之
    諭知，經核並無不合。公訴人上訴意旨認甲○○退出公司經營後，何從得知係由
    己○○擔任負責人？而被告既非公司負責人，又何以由其前去辦理公司變更登記
    ？指摘原判決不當。惟由何人前往辦理公司變更登記，與其是否係公司負責人並
    無必然關係，再甲○○何以知悉變更己○○為負責人，據其於本院證述綦明。另
    己○○雖據原審判決有期徒刑二月，緩刑二年確定在案，並有原審法院八十七年
    度易字三一六二號判決書可憑（見三一六二號原審卷第三三至三四頁），然如何
    經己○○同意，且己○○在關心公司情況下亦會至公司走動情節，業據本院查明
    ，自難認有何不實登記情事。是上訴人之上訴，為無理由，應予駁回。
據上論斷，應依刑事訴訟法第三百六十八條，判決如主文。
本案經檢察官郭弘佑到庭執行職務。
中      華      民      國      九十      年      五      月    十一    日
                              臺灣高等法院刑事第十一庭
                                  審判長法  官  楊  照  男
                                        法  官  陳  炳  彰
                                        法  官  王  詠  寰
右正本證明與原本無異。
不得上訴。
                                        書記官  駱  麗  君
中      華      民      國      九十      年      五      月    十一    日


司法院資訊處製作；財團法人民間司法改革基金會備份。
